臺灣高雄地方法院刑事判決　　　　　　100年度審訴字第134號
公　訴　人　臺灣高雄地方法院檢察署檢察官
被　　　告　王啟銘
上列被告因違反毒品危害防制條例案件，經檢察官提起公訴（99
年度毒偵字第6769號），嗣因被告就被訴事實為有罪陳述，經本
院告知簡式審判程序意旨並聽取公訴人及被告之意見後，本院合
議庭裁定由受命法官獨任依簡式審判程序審理，判決如下：
    主  文
王啟銘施用第一級毒品，累犯，處有期徒刑拾壹月；又持有第一
級毒品，累犯，處有期徒刑參月。扣案殘留第一級毒品海洛因之
包裝袋壹只，沒收銷燬之。應執行有期徒刑壹年壹月。扣案殘留
第一級毒品海洛因之包裝袋壹只，沒收銷燬之。
    事  實
一、王啟銘前於民國89年間因施用毒品案件，經本院以89年度毒
    聲字第7362號裁定送觀察、勒戒後，認有繼續施用毒品之傾
    向，再以89年度毒聲字第7875號裁定令入戒治處所施以強制
    戒治，復以90年度毒聲字第1351號裁定停止戒治，所餘戒治
    期間付保護管束，於90年10月5 日保護管束期滿執行完畢，
    並經臺灣高雄地方法院檢察署檢察官以90年度戒毒偵字第11
    38號為不起訴處分確定。又於前開強制戒治執行完畢釋放後
    5 年內之92年間，因施用毒品案件，經本院以92年度毒聲字
    第2596號裁定令入戒治處所施以強制戒治，並以93年度訴緝
    字第85號判處有期徒刑8 月確定。另於96年間因施用毒品案
    件，經本院以96年度訴字第1881號判處有期徒刑10月，減為
    有期徒刑5 月確定，於97年1月29日易科罰金執行完畢。
二、王啟銘猶不知悔改，復基於施用第一級毒品之犯意，於99年
    9 月25日晚上9 時許，在其位於高雄市○鎮區○○街19號9
    樓住處房間內，以將第一級毒品海洛因摻入香菸點燃之方式
    ，施用海洛因1 次。另基於持有第一級毒品之犯意，於99年
    9 月27日上午8 時10分許，在高雄市○○區○○路某巷子內
    ，以新臺幣（下同）300 元之代價，向真實姓名、年籍不詳
    ，綽號「阿猴」之成年男子購買海洛因1 包（驗前淨重0.00
    9 公克，檢驗後檢體用罄），而非法持有之。嗣於99年9 月
    27日上午8 時25分許，行經高雄市小港區○○○路時，因形
    跡可疑為警尾隨，王啟銘見狀即加速逃逸連續闖越紅燈，並
    在高雄市○○區○○路326 號前，將上開甫購買未及施用之
    海洛因1 包丟棄在地，行至高雄市○○區○○路與學府路路
    口始為警攔下，並帶同前往宏平路326 號前查扣上開海洛因
    1 包，經其同意採尿送驗後，結果呈嗎啡、可待因陽性反應
    ，始悉上情。
二、案經高雄市政府警察局小港分局移送臺灣高雄地方法院檢察
    署檢察官偵查起訴。
    理  由
一、本件被告王啟銘所犯均係死刑、無期徒刑、最輕本刑為3 年
    以上有期徒刑以外之罪，其於準備程序中就被訴事實為有罪
    之陳述，經法官告知簡式審判程序之旨，並聽取公訴人及被
    告之意見後，經本院合議庭裁定由受命法官獨任進行簡式審
    判程序，合先敘明。
二、上揭犯罪事實業據被告坦承不諱，且被告為警查獲後，經採
    其尿液送驗結果，呈現嗎啡、可待因陽性反應，有高雄市政
    府警察局小港分局毒品案嫌疑人尿液代碼與姓名對照表、高
    雄市立凱旋醫院（下稱凱旋醫院）99年11月10日第A0000000
    0 號濫用藥物尿液檢驗報告各1 份在卷可稽（見警卷第15頁
    、偵卷第3 頁），而被告為警查扣之白色粉末1 包，經送往
    凱旋醫院檢驗結果，確實含有第一級毒品海洛因之成分，驗
    前淨重0.009 公克，檢驗後檢體用罄，亦有該醫院100 年2
    月14日高市凱醫驗字第14902 號濫用藥物成品檢驗鑑定書1
    份附卷可憑（見本院卷第16頁），綜上所述，足見被告之任
    意性自白均與事實相符，得為認定被告犯罪之依據。是以，
    被告施用第一級毒品及持有第一級毒品之犯行，均堪以認定
    。
三、按海洛因係毒品危害防制條例第2 條第2 項第1 款所稱之第
    一級毒品，依法不得持有、施用。次按毒品危害防制條例於
    92年7 月9 日修正公布，自93年1 月9 日施行，其中第20條
    、第23條將施用毒品之刑事處遇程序，區分為「初犯」及「
    5 年內再犯」、「5 年後再犯」。依其立法理由之說明：「
    初犯」，經觀察、勒戒或強制戒治後，應為不起訴處分或不
    付審理之裁定；經觀察、勒戒或強制戒治執行完畢釋放後，
    「5 年內再犯」者，因其再犯率甚高，原實施之觀察、勒戒
    及強制戒治既已無法收其實效，爰依法追訴或裁定交付審理
    。至於經觀察、勒戒或強制戒治執行完畢釋放後，「5 年後
    再犯」者，前所實施之觀察、勒戒或強制戒治已足以遮斷其
    施用毒品之毒癮，為期自新及協助其斷除毒癮，仍適用「初
    犯」規定，先經觀察、勒戒或強制戒治之程序。從而依修正
    後之規定，僅限於「初犯」及「5 年後再犯」二種情形，始
    應先經觀察、勒戒或強制戒治程序。倘被告於5 年內已再犯
    ，經依法追訴處罰，縱其第3 次（或第3 次以上）再度施用
    毒品之時間，在初犯經觀察、勒戒或強制戒治執行完畢釋放
    5 年以後，已不合於「5 年後再犯」之規定，且因已於「5
    年內再犯」，顯見其再犯率甚高，原實施觀察、勒戒或強制
    戒治，已無法收其實效，即應依該條例第10條處罰（最高法
    院95年度第7 次刑事庭會議決議參照）。查本件被告有如事
    實欄所載，受強制戒治執行完畢釋放後5 年內，又於92年間
    因施用毒品案件，經本院裁定送強制戒治，及以93年度訴緝
    字第85號判處有期徒刑8 月確定之事實，有臺灣高等法院被
    告前案紀錄表1 份在卷可憑，足認其再犯率甚高，原實施觀
    察、勒戒、強制戒治程序，顯無法遮斷其毒癮而收其實效，
    則其本件於前揭時、地再度施用海洛因之犯行，即非屬該條
    例第20條第3 項所稱「5 年後再犯」之情形，揆諸前揭最高
    法院決議意旨，自應依該條例第10條之規定予以追訴處罰。
    從而，本件事證明確，被告涉犯毒品危害防制條例第10條第
    1 項之罪，應堪認定。
四、核被告所為，係犯毒品危害防制條例第10條第1 項之施用第
    一級毒品罪，及同條例第11條第1 項之持有第一級毒品罪。
    被告所犯施用毒品罪部分，其為施用而持有海洛因之低度行
    為，應為其施用之高度行為所吸收，不另論罪。又被告於本
    院審理時業已坦承如事實欄所載扣案之海洛因1 包為其所有
    ，尚未施用即為警查獲等情（見本院第19、28頁），檢察官
    於起訴書雖未引用持有第一級毒品之法條，惟已於起訴書犯
    罪事實欄載明被告持有第一級毒品，而為警當場查扣之事實
    ，並經檢察官當庭補充被告另涉犯毒品危害防制條例第11條
    第1 項持有第一級毒品罪嫌，本院自應予以審理。被告所犯
    上開二罪，犯意各別，行為互殊，應予分論併罰。又被告有
    如事實欄所載，受有期徒刑執行完畢之事實，有上開臺灣高
    等法院被告前案紀錄表在卷可參，其受徒刑之執行完畢，5
    年內故意再犯此二件有期徒刑以上之罪，均為累犯，應各依
    刑法第47條第1 項規定，加重其刑。爰審酌被告前因違反毒
    品危害防制條例案件，先後經本院裁定送觀察、勒戒，強制
    戒治，及以93年度訴緝字第85號、95年度訴字第3954號、96
    年度訴字第1881號分別判處有期徒刑8 月、10月、10月（減
    為有期徒刑5 月），其經觀察、勒戒、強制戒治及刑之執行
    後，仍未能徹底戒絕毒品，再犯本件施用毒品、持有毒品罪
    ，顯見其意志不堅，而無戒毒悔改之意，且其施用毒品造成
    家庭負擔，對於國家、社會有潛在之危險及影響，其明知國
    家對於毒品嚴格查緝之禁令，猶非法持有第一級毒品，所為
    實屬不該，惟念及被告於本院審理時尚能坦承犯行，犯後態
    度尚可，且其本次施用毒品，戕害一己之身體健康，尚無證
    據證明於施用毒品後犯案害及他人，並考量其犯罪動機、目
    的、所生危害，及其自稱高中肄業、現以駕駛清運砂石、泥
    土之拖車為業、月收入約35萬元、盈餘約15萬元等一切情狀
    （見本院卷第30頁），分別量處如主文所示之刑，並定其應
    執行之刑，以示懲儆。另扣案之海洛因1 包（驗前淨重0.00
    9 公克），檢驗後檢體既已用罄，及送驗耗損部分之毒品，
    應認業已滅失，爰不予宣告沒收銷燬，惟包裝上開海洛因之
    包裝袋1 只，因其上殘留微量之海洛因無法析離，仍應依毒
    品危害防制條例第18條第1 項前段規定，併予沒收銷燬之。
據上論斷，應依刑事訴訟法第299 條第1 項前段、第273 條之1
第1 項，毒品危害防制條例第10條第1 項、第11條第1 項、第18
條第1 項前段，刑法第11條、第47條第1 項、第51條第5 款，判
決如主文。
本案經檢察官王兆琳到庭執行職務。
中    華    民    國    100   年    3    月     3     日
                      刑事第十庭      法  官  周佳佩
以上正本證明與原本無異。
如不服本判決應於收受判決後10日內向本院提出上訴書狀，並應
敘述具體理由。其未敘述上訴理由者，應於上訴期間屆滿後20日
內向本院補提理由書（均須按他造當事人之人數附繕本) 「切勿
逕送上級法院」。
中    華    民    國    100   年    3    月     3     日
                                       書記官  李承悌
附錄本案論罪科刑法條：
毒品危害防制條例第10條第1 項
施用第一級毒品者，處6 月以上5 年以下有期徒刑。
毒品危害防制條例第11條第1 項
持有第一級毒品者，處3 年以下有期徒刑、拘役或新臺幣5 萬元
以下罰金。